臺灣高等法院臺中分院刑事判決　　　　　　　民國九十四年度重上更(二)字第五號
　　上　訴　人
　　即　被　告　 乙○○
　　　　　　（原名王勝隆）
右上訴人因誣告案件，不服臺灣臺中地方法院中華民國八十八年二月二十三日第一審
判決（民國八十七年度訴字第二二五五號，起訴案號：臺灣臺中地方法院檢察署民國
八十七年度偵字第一六○六九號），提起上訴，經判決後，由最高法院第二次發回更
審，本院判決如左：
    主      文
上訴駁回。
    事      實
一、王勝隆係九鼎國際開發股份有限公司（以下簡稱九鼎公司）之負責人。九鼎公司
    於八十四年間，因財務發生困難，遂於同年四月二十八日，將座落南投縣埔里鎮
    ○○○段九十一之十七地號土地及其上建物，即尚未完成興建之「九鼎博愛科技
    寶塔」與丙○○訂立贈與契約書，約定九鼎公司將上開土地及未完成之建物、建
    材等交付丙○○，丙○○除承受、攤還該土地上設定之新台幣（以下同）四千二
    百萬元債務外，另需給付九鼎公司三千萬元及承受九鼎公司已出售之塔位三萬餘
    個，而於八十四年五月五日，以買賣為原因辦理所有權移轉登記。嗣王勝隆明知
    其已同意將上開贈與契約，更改為買賣契約，且在原契約上有關「贈與」字樣部
    分均更改為「買賣」，並按指印為證，竟意圖使丙○○受刑事處分，而於八十七
    年三月九日，以丙○○為逃漏稅捐，擅自將移轉登記原因由贈與改為買賣之不實
    事項，具狀向台灣台中地方法院檢察署告發，丙○○犯有刑法第二百十四條之使
    公務員登載不實文書及稅捐稽徵法第四十一條之罪嫌，並經該署以八十七年度偵
    字第五四七六號受理在案。
二、案經台灣南投地方法院檢察署檢察官自動檢舉，移送台灣台中地方法院檢察署檢
    察官偵查起訴。
    理      由
一、被告王勝隆於前審矢口否認有誣告犯行，辯稱：I被告與丙○○係於八十四年四
    月二十八日訂立贈與契約，依丙○○於偵查中之供詞，被告係於八十四年七月十
    一日，始在原訂契約上更改為買賣契約，惟前開土地早於同年五月五日，即以買
    賣為原因移轉登記為丙○○所有，被告既事前同意改為買賣契約並辦妥登記，又
    何需事後再更改。II變更為買賣契約一事，並未經九鼎公司全體股東同意。III本
    件被告捐贈之寶塔價逾百億，與丙○○之應付對價，顯不相當，與買賣契約有別
    ，且更改者僅限於丙○○所持有之契約書，何以其他複本並未更改，其過程之草
    率，與經驗法則有違云云。
二、本院查：
　(一)、坐落南投縣埔里鎮○○○段九十一之十七地號土地，原係九鼎公司所有，八十
      四年四月二十八日，九鼎公司之負責人即被告，與中台禪寺之代表人丙○○，
      就上開土地及土地上已完成之九鼎山科技寶塔主結構體、留置工地之建材、附
      屬建物等訂立贈與契約書，約定內容大致為：１上開土地及地上建物、建材等
      由九鼎公司贈與丙○○。２丙○○承受及分期攤還該土地上所設定之抵押債務
      四千二百萬元。３九鼎公司先行所出售之甕位、灰位及蓮位合計三萬八千三百
      四十個，由丙○○承受。４丙○○另交付九鼎公司三千萬元。５九鼎公司應於
      八十四年五月十五日前，與現有承包商解除工程契約，並取得承包商之法定抵
      押權拋棄書。嗣於八十四年五月五日，雙方由宇俊吉代理，就上開土地，以買
      賣為登記原因，辦理所有權移轉登記，原訂之贈與契約書中有關「贈與」字樣
      部分，分別改為「買賣」或「賣與」字樣等情，有台中市政府營利事業登記證
      影本、經濟部公司執照影本、贈與／買賣契約書原本、博愛科技寶塔各層樓位
      數一覽表影本、債務清償約定書影本、九鼎公司博愛科技寶塔塔位移交清冊影
      本、付款同意書影本、被告出具之切結書影本、南投縣地政事務所八十七年四
      月二十一日埔地一字第四０五四號簡便行文表暨所附上開土地登記簿謄本影本
      、土地登記申請書影本、買賣所有權移轉契約書影本等在卷可查。
　(二)、證人即代理上開不動產移轉登記之宇俊吉於偵查中證稱：伊係九鼎公司埔里分
      公司負責人，負責公司興建塔位之銷售業務。八十四年間，九鼎公司興建之博
      愛科技寶塔工程，因故停工無法完成，引發已銷售部分塔位之投資人不滿。在
      八十四年四月二十七日，與丙○○閒聊中，伊表示，因公司資金不夠，無法繼
      續興建，可否由中台禪寺承接，丙○○表示可以考慮，伊遂於翌日，與被告同
      至中台禪寺與丙○○達成上開協議，且應被告之要求，以贈與契約之名義，訂
      立前開契約。因本件交易之實質為買賣契約，在經被告同意後，遂以買賣為原
      因，為所有權移轉登記，辦理登記之相關印鑑，且為被告所提供等語。核與丙
      ○○之辯護人於台灣台中地方法院檢察署八十七年度偵字第一四九號偵查中所
      陳，九鼎公司因財務不佳，興建之前開寶塔，已因積欠工程款而停工一年多，
      在宇俊吉之居間介紹下，由丙○○出面承接。訂約之初，因被告認為如以買賣
      為名，恐對股東及員工均感沒有面子，遂提議以贈與契約為名，嗣因發覺九鼎
      公司對外負債甚多，有多人質疑其負債未清，豈可將寶塔贈與他人，丙○○為
      免不必要之誤會及其他後遺症，遂要求被告在原訂之贈與契約書上，改成買賣
      等語相符。又告訴代理人於本院前審審理時稱「（當時在買受的時候，是否承
      受抵押權四千二百萬元及現金三千二百萬元？）沒有錯，不僅如此，我們還承
      受他們已經賣出的塔位，共有三萬八千三百四十個，以一個一萬元計算，就有
      三億多萬元。」，被告於本院前審審理時亦稱：「（係爭的土地及房屋是否有
      「半買半送」的意思？）對，就是這樣子。我們蓋的時候，已經蓋到四樓，總
      共已有十多萬個塔位，縱使被害人不用再蓋，我也不會有虧損。我們確實賣了
      三億八千多萬元塔位，而且也收了三千多萬元，以便給員工遣散費，假如全部
      蓋好，就有二十六萬多個塔位。」等語（九十年十一月二十一日審判筆錄）。
      足證於八十四年五月五日辦理所有權移轉登記時，被告已知悉、同意雙方以買
      賣原因辦理移轉登記。又本件標的物之價值甚高，贈與稅甚重，此為公眾週知
      之事實，既未交付甚重之贈與稅，何能辦理所有權移轉登記？更足證被告於八
      十四年五月五日辦理所有權移轉登記時，已知悉、同意以買賣原因為登記。
三、丙○○持有之前揭買賣契約書，被告於八十四年七月十一日，將契約書中之「贈
    與」，更改為「買賣」，此從１契約書抬頭「贈與契約書」，其中「贈與」改為
    「買賣」處，２契約書第一頁第四行第五、六字「贈與」改為「買賣」處，３契
    約書第一頁第六行倒數第三字「贈」改為「賣」處，４契約書第一頁上方空白處
    「共更改五字」處等四處所按捺之指印，經送內政部警政署刑事警察局鑑定結果
    ，確定係被告之指印等情，亦有該局八十七年十二月九日  (八七)刑紋字第九三
    五七三號函及所附鑑定書可考，更足證被告確知悉、同意雙方移轉所有權登記係
    以買賣原因辦理登記。
四、參酌：１前揭契約書之內容，丙○○對上開不動產之取得，確給付相當之對價，
    非僅為單純之贈與。２贈與／買賣契約書上，更改處之指印確為被告所有，依此
    科學客觀之鑑定結果，非被告空言不符經驗法則云云所得推翻。３宇俊吉身為九
    鼎公司之一員，就其角色所處之利害關係，事理上應與被告一致，且遍查全卷，
    亦無證據證明，其有故為不實證詞之動機或行為，故其所證，在辦理所有權移轉
    登記時，已得被告口頭同意，依買賣為原因辦理系爭土地之所有權移轉登記，參
    以前項買賣契約書上更改處指紋，確為被告所有之鑑定結果，應屬可採。４依卷
    附債務清償約定書影本、清償協議書影本、付款同意書及協議書影本之記載內容
    ，被告確有因財務發生困難，致無法繼續施工情事，宇俊吉之證詞與一般經驗法
    則亦無扞挌之處。是被告以親身經歷之事明知其同意將上開贈與契約更改為買賣
    契約，仍以不實之事項，向地檢署提出偽造文書及違反稅捐稽徵法之告發，其顯
    有致丙○○受刑事處分之意圖，本件事證已臻明確，被告犯行堪以認定。至於被
    告有無經其公司董事會同意，乃屬被告與其公司之內部問題，不能因此而認定被
    告未同意將贈與契約改為買賣契約；又被告另稱，本件寶塔價值百億，丙○○僅
    承受被告所設定之抵押金額四千二百萬元及給付現金三千萬元，與買賣契約中標
    的與價金間，對價恆平之原則有間云云，惟查寶塔並無固定之價格，而被告係因
    財務困難，無法完成寶塔建築之狀況下始讓與，且依該契約之規定，丙○○須承
    受四千二百萬元之抵押權，並支付現金三千萬元，還須承受被告已出售之甕位、
    灰位、蓮位等，尚難認此買賣之對價不相當，併此明。
三、核被告所為，係犯刑法第一百六十九條第一項之誣告罪。原審以被告罪證明確，
    適用刑法第一百六十九條第一項，審酌丙○○為宗教界之聞人，此為公知之事實
    ，被告虛構不實之事項，告發其涉有偽造文書及違反稅捐稽徵法等犯罪行為，雖
    嗣經檢察官為不起訴處分確定，惟上開訴訟形諸報章媒體，對丙○○個人，乃至
    其信徒之名譽及精神上損害，在相當程度內已屬無可彌補，且被告以不實事項，
    輕啟訟端，不當消耗有限之司法資源，達成其個人不當目的之追求手段，至屬不
    當，及被告犯罪之動機、手段、犯罪後態度及其他一切情狀，量處以有期徒刑八
    月，經核認事用法，並無違誤，被告上訴意旨否認犯罪，為無理由，應予駁回。
四、被告經合法傳喚，無正當理由不到庭，爰不待其陳述，逕行判決。
據上論斷，應依刑事訴訟法第三百六十八條、第三百七十一條，判決如主文。
本案經檢察官甲○○到庭執行職務。
中     華     民     國     九十四     年      二      月     十六      日
                                   臺灣高等法院臺中分院刑事第二庭
                                   　　　審判長法　官  胡  森  田
                                               法　官  方  艤  駐
                                               法　官  蕭  錦  鍾
右正本證明與原本無異。
如不服本判決應於收受送達後十日內向本院提出上訴書狀，其未敘述上訴之理由者並
得於提起上訴後十日內向本院補提理由書（均須按他造當事人之人數附繕本）。
                                               書記官  林  振  甫
中     華     民     國     九十四     年      二      月     十八      日
                                                              　　　　　Ｆ
